臺灣臺中地方法院民事判決　九十一年度訴字第八三一號
　　原　　　告　甲○○
　　法定代理人　乙○○
　　訴訟代理人　丙○○
右當事人間第三人異議之訴事件，本院判決如左：
    主      文
原告之訴駁回。
訴訟費用由原告負擔。
    事      實
甲、原告方面：
  一、聲明：鈞院九十一年度執全一字第二四一號假扣押強制執行事件，就原告所有
      坐落臺中縣潭子鄉○○段六六五地號土地（權利範圍十萬分之三八六），及其
      上門牌號碼臺中縣潭子鄉○○路○段二之十八號二樓（權利範圍全部）建物及
      其附屬建物所為之強制執行查封程序應予撤銷。
  二、陳述：鈞院九十一年度執全一字第二四一號假扣押強制執行事件之執行債務人
      威狼瓦浪原係原告之夫，其曾擔任訴外人黃王達向被告購買車輛之連帶保證人
      ，黃王達因未續繳車輛價金，被告乃以威狼瓦浪為債務人，向鈞院聲請就威狼
      瓦浪名下所有之坐落臺中縣潭子鄉○○段六六五地號土地（權利範圍十萬分之
      三八六），及其上門牌號碼臺中縣潭子鄉○○路○段二之十八號二樓（權利範
      圍全部）建物與其附屬建物（下稱系爭不動產）為假扣押（九十一年度執全一
      字第二四一號假扣押強制執行事件），並經鈞院查封在案。惟查系爭不動產原
      雖為威狼瓦浪所有，但威狼瓦浪前已承諾將系爭不動產移轉登記予原告所有，
      原告並曾訴請威狼瓦浪移轉登記系爭不動產之所有權予原告，並獲勝訴判決確
      定在案（鈞院九十年度訴字第一七八五號民事判決）。系爭不動產既於民國九
      十年九月間已由法院判決應由威狼瓦浪移轉登記所有權予原告確定，依法自判
      決確定時視為債務人威狼瓦浪已為移轉所有權登記之意思表示，原告雖尚未辦
      理所有權移轉登記，惟系爭不動產已屬原告所有，詎被告竟於九十一年一月間
      以威狼瓦浪為債務人，而向鈞院聲請就系爭不動產為假扣押，原告爰本於所有
      權人之地位提起本件第三人異議之訴。
  三、證據：提出囑託查封登記函，鈞院九十年度訴字第一七八五號民事判決及確定
      證明書各一份為證（均為影本）。
乙、被告方面：
  一、聲明：原告之訴駁回。
  二、陳述：系爭不動產之所有權登記為威狼瓦浪所有，被告基於連帶保證之法律關
      係，對執行債務人威狼瓦浪名下之系爭不動產為假扣押，並無不當。至原告所
      提出鈞院九十年度訴字第一七八五號民事判決，雖判定威狼瓦浪應移轉登記系
      爭不動產之所有權予原告，惟上開判決僅係針對給付之訴而為裁判，不生形成
      判決效力，原告仍應辦理所有權移轉登記完畢，始行取得系爭不動產之所有權
      ，其既尚未辦畢系爭不動產之所有權移轉登記，所為主張自非有據。
  三、證據：提出最高法院六十八年度臺上字第三一九０、七十年度台上字第三０三
      九號判決為證（均為影本）。
丙、本院依職權調閱本院九十年度訴字第一七八五號民事卷宗及九十一年度執全一字
    第二四一號假扣押強制執行卷宗參辦。
    理　　由
一、本件原告起訴主張：本院九十一年度執全一字第二四一號假扣押強制執行事件之
    執行債務人威狼瓦浪原係原告之夫，威狼瓦浪因擔任訴外人黃王達向被告購買車
    輛之連帶保證人，因黃王達未續繳車輛價金，被告乃以威狼瓦浪為債務人，向本
    院聲請就威狼瓦浪名下所有系爭坐落臺中縣潭子鄉○○段六六五地號土地（權利
    範圍十萬分之三八六），及其上門牌號碼臺中縣潭子鄉○○路○段二之十八號二
    樓（權利範圍全部）建物與其附屬建物為假扣押（九十一年度執全一字第二四一
    號假扣押強制執行事件），並經查封在案，因系爭不動產原雖為威狼瓦浪所有，
    但威狼瓦浪前已承諾將系爭不動產移轉登記予原告所有，原告並曾訴請威狼瓦浪
    移轉登記系爭不動產之所有權予原告，並獲勝訴判決確定在案。系爭不動產既於
    九十年九月間已由法院判決應由威狼瓦浪移轉所有權登記予原告確定，依法自判
    決確定時視為債務人威狼瓦浪已為移轉所有權登記之意思表示，原告雖尚未辦理
    所有權移轉登記，惟系爭不動產已屬原告所有，被告竟就系爭不動產聲請假扣押
    ，原告自得本於所有權人之地位提起本件第三人異議之訴等語。
二、被告則以：系爭不動產之所有權乃登記為威狼瓦浪所有，被告基於連帶保證之法
    律關係，對執行債務人威狼瓦浪名下之系爭不動產為假扣押，並無不當。至原告
    所提出之九十年度訴字第一七八五號民事判決，雖判定威狼瓦浪應移轉登記系爭
    不動產之所有權予原告，惟上開判決僅係針對給付之訴而為裁判，不生形成判決
    效力，原告仍應辦理所有權移轉登記完畢，始行取得系爭不動產之所有權，其既
    尚未辦畢系爭不動產之所有權移轉登記，所為主張自非有據等語資為答辯。
三、法院之判斷：
    （一）查訴外人威狼瓦浪與原告原為夫妻關係，於雙方離婚前，原告曾為威狼瓦
          浪所購買之系爭不動產擔任銀行貸款之連帶保證人，嗣後雙方離婚，因威
          狼瓦浪屢次未按時繳納銀行貸款，致銀行曾對原告聲請發支付命令，命原
          告履行連帶保證人責任。雙方遂於八十九年十一月十三日簽署切結書，威
          狼瓦浪同意另覓保證人並向銀行申請審核，並承諾若審核未通過則需於一
          週內覓得其他保證人向銀行更換，否則願將系爭不動產交由原告處理，或
          變更系爭不動產之所有權為原告，以便原告償還銀行貸款。因威狼瓦浪未
          依約定內容履行，原告乃對威狼瓦浪起訴請求辦理系爭不動產之所有權移
          轉登記，並經本院以九十年度訴字第一七八五號判決判定在案，惟在原告
          持上開民事判決及確定證明書向地政機關申辦系爭不動產之所有權移轉登
          記之前，訴外人威狼瓦浪即因另擔任訴外人黃王達向被告購買車牌號碼Ｘ
          ６–７７３２號小客車之連帶保證人，而遭被告於九十一年一月十六日聲
          請本院以九十一年度執全字第二四一號假扣押執行事件查封系爭不動產在
          案等情，業經本院依職權調閱本院九十年度訴字第一七八五號民事卷宗及
          九十一年度執全一字第二四一號假扣押強制執行卷宗查明在卷，且為兩造
          所不爭執，核屬實在。
    （二）按第三人就執行標的物有足以排除強制執行之權利者，得於強制執行程序
          終結前，向執行法院對債權人提起異議之訴。強制執行法第十五條定有明
          文。該條所謂就執行標的物有足以排除強制執行之權利者，係指對於執行
          標的物有所有權、典權、留置權、質權存在情形之一者而言。另按，不動
          產物權，依法律行為而取得設定、喪失、及變更者，非經登記，不生效力
          。因繼承、強制執行、公用徵收或法院之判決，於登記前已取得不動產物
          權者，非經登記，不得處分其物權。民法第七百五十八條、第七百五十九
          條定有明文。依此，不動產物權之移轉，除因繼承、強制執行、公用徵收
          或法院判決外，須經登記始生效力。而民法第七百五十九條所謂因法院之
          判決，於登記前已取得不動產物權者，係指該判決之宣告足生物權法上取
          得不動產效果之力，恒有拘束第三人之必要，而對於當事人以外之一切第
          三人亦有效力者而言，惟形成判決始足當之，尚不包含其他判決在內。
    （三）本件原告前對威狼瓦浪起訴請求威狼瓦浪就系爭不動產辦理所有權移轉登
          記，乃係本於前述承諾書所為之履行契約給付請求，該判決性質上，並非
          形成判決，原告仍須依該確定判決辦畢系爭不動產之所有權移轉登記後，
          始能取得系爭不動產之所有權，尚難謂原告於上開所有權移轉登記事件判
          決確定時即當然取得系爭不動產之所有權。故本件原告雖於上開所有權移
          轉登記事件獲勝訴判決，惟迄未辦理所有權移轉登記（有土地登記謄本在
          卷可參），基此，原告尚非系爭不動產之所有權人，其主張本於所有權作
          用，依據強制執法第十五條規定，訴請排除被告對系爭不動產所為之假扣
          押執行程序，揆諸前開規定，自無理由，應予駁回。
四、據上論結，原告之訴為無理由，依民事訴訟法第七十八條，判決如主文。
中　　　華　　　民　　　國　　九十一　　年　　　五　　　月　　 三十 　　日
                                      臺灣臺中地方法院民事第三庭
~B法　　　官　林宗成
右為正本係照原本作成。
如對本判決上訴，須於判決送達後廿日內向本院提出上訴狀（須附繕本）。
中　　　華　　　民　　　國　　九十一　　年　　　五　　　月　　 三十 　　日
~B法院書記官
